臺灣彰化地方法院刑事判決
                                        109年度自字第9號
自  訴  人  鄧林玉


自訴代理人  李路宣律師
被      告  陳素香


指定辯護人  本院公設辯護人陳志忠
上列被告因妨害名譽案件，經自訴人提起自訴，本院判決如下：
    主    文
本件自訴不受理。
    理    由
一、自訴意旨略以：
(一)自訴人乙○○與被告甲○○因被告家中經營瓦斯行而認識，早年
    自訴人會向被告叫購瓦斯，彼此僅為一般商家與顧客關係，
    被告家中瓦斯行結束營業後，雙方即漸少往來。未料被告於
    民國108年4月起，無故多次將預先寫好不實內容及謾罵詞語
    之紙張，沿自訴人住處巷口柏油路面(即彰化縣彰化市埔西
    街59巷巷口)，一路黏貼至自訴人位在彰化縣○○市○○街00巷0
    0號之住處(下稱系爭住處)門口，同時將自訴人門口之門板
    及門柱貼滿上述紙張，引往來路過之人好奇駐足觀看，使自
    訴人一家生活不便、疲於清潔巷弄及自家門口且陷於長期遭
    鄰居訕笑誤會的情境之中。自訴人因持續遭被告騷擾、杜撰
    讕言、塗汙門板門柱長達1年已不堪其擾，其於109年3月14
    日報請彰化縣警察局彰化分局大埔派出所協助處理，並提起
    刑事毀損及恐嚇告訴，現由本院以109年度易字第775號審理
    中。
(二)詎被告犯後仍無悔意，復於109年6月3日午時出現在彰化縣
    彰化市埔西街59巷巷口，蹲伏在地書寫「乙○○你詐欺錢財，
    會生癌爛腸肚，托屎漣亡故，夭寿絕後代要報應」、「天地
    向你責罰，乙○○恁來詐欺，鄧善之你的恩情人的錢物件，你
    會生癌爛腸肚，你貪心霸佔錢你应得的，恁會夭寿亡故絕後
    代，有報應」等不實指摘之詞語。隨後，被告再漫步至自訴
    人住處門口，以奇異筆於門板上書寫「詐欺錢財會生癌爛腸
    肚」、「會有報應」、「恁貪心錢會夭寿亡絕後代亡」、「
    恁貪心霸佔財物要報應」、「欠錢要還錢來」、「欠錢就是
    要還錢來」誣指雙方間有金錢糾紛等文字。
(三)尤有甚者，被告竟事先於冥紙上指名道姓撰寫「鄧善之恁會
    生癌爛腸肚」、「鄧仔林玉你會爛腸肚夭寿托屎漣」、「恁
    霸佔不該得的錢會絕後代」並浮貼於自訴人住處之門板及門
    柱，除以子虛烏有之事造謠誹謗自訴人外，更令自訴人心生
    恐懼。由於被告迄今仍持續對外宣稱自訴人與其配偶確有欠
    款一事，於萬般無奈下自訴人方提出本件自訴。
(四)被告於上開時間，基於加重誹謗之故意及散布之意圖，分別
    在自訴人住家巷口及門板上，書寫「乙○○你詐欺錢財」、「
    乙○○恁來詐欺」、「恁貪心霸佔財物要報應」、「欠錢要還
    錢來」等文字，同時於自訴人住家門板上張貼載有「恁霸佔
    不該得的錢會絕後代」等文字內容之冥紙，係以不實事項誣
    指自訴人詐欺被告財物、刻意錢不還、為無誠信之人及以非
    法手段取得他人金錢，並以書寫於地面、門板及張貼記載有
    上開文字之冥紙等方式藉以散布於眾，足以損害自訴人之名
    譽，已涉犯刑法第310條第2項之加重誹謗罪嫌。
(五)被告於上開時間，基於公然侮辱之犯意，在自訴人住家巷口
    路面書寫「乙○○你詐欺錢財，會生癌爛腸肚，托屎漣亡故，
    夭寿絕後代要報應」，復將載有「鄧仔林玉你會爛腸肚夭寿
    托屎漣」等文字之冥紙張貼於自訴人住家大門外。被告以上
    開用語辱罵自訴人，足以貶損自訴人之人格及社會評價，涉
    犯刑法第309條第1項之公然侮辱罪嫌。
(六)自訴人與被告並不熟識且素無宿怨，被告卻惡意杜撰雙方有
    金錢糾紛，且刻意於住處周邊散布貶損自訴人名譽之不實事
    項且侮辱謾罵自訴人，顯然係針對自訴人之生活圈所為，企
    圖影響街坊鄰居對於自訴人之評價。因認被告涉犯刑法第31
    0條第2項之加重誹謗及同法第309條第1項之公然侮辱等罪嫌
    ，爰依法提起自訴。
二、已經提起公訴或自訴之案件，在同一法院重行起訴者，應諭
    知不受理之判決，並得不經言詞辯論為之，刑事訴訟法第30
    3條第2款、第307條分別定有明文。上開規定，依刑事訴訟
    法第343條規定，於自訴程序準用之。又所謂「同一案件」
    不得重行起訴或自訴，指被告同一、犯罪事實同一而言。犯
    罪事實同一，除實質上一罪(接續犯、繼續犯、集合犯等)外
    ，亦包括裁判上一罪(想像競合犯、刑法修正前之牽連犯、
    連續犯等)在內(最高法院104年度台上字第239號判決參照)
    。
三、經查：
(一)被告於109年6月3日13時7分許，至系爭住處，以麥克筆在系
    爭住處門口之門板書寫「詐欺錢財會生癌爛腸肚」、「會有
    報應」、「恁貪心錢會夭寿亡絕後代亡」、「恁貪心霸佔財
    物要報應」、「欠錢要還錢來」、「欠錢就是要還錢來」等
    文字，並在系爭住處門口之門板及門柱張貼冥紙，致令前揭
    門板、門柱之美觀效用不堪使用，足以生損害於本案自訴人
    ，而為毀損行為等犯罪事實，業經臺灣彰化地方檢察署檢察
    官以109年度偵字第3667號偵查終結提起公訴，於109年9月1
    1日繫屬本院以109年度易字第775號(下稱前案)審理後，於1
    10年3月24日判決認定被告犯致令他人物品不堪用罪，而判
    處拘役40日，如易科罰金，以新臺幣1000元折算1日等節，
    有本院109年度易字第775號判決可憑。
(二)本案之被告與前案之被告相同，而自訴人自訴之犯罪事實為
    被告於109年6月3日午時在彰化縣彰化市埔西街59巷巷口，
    蹲伏在地書寫「乙○○你詐欺錢財，會生癌爛腸肚，托屎漣亡
    故，夭寿絕後代要報應」、「天地向你責罰，乙○○恁來詐欺
    ，鄧善之你的恩情人的錢物件，你會生癌爛腸肚，你貪心霸
    佔錢你应得的，恁會夭寿亡故絕後代，有報應」等文字。隨
    後被告再漫步至系爭住處門口，以奇異筆於門板上書寫「詐
    欺錢財會生癌爛腸肚」、「會有報應」、「恁貪心錢會夭寿
    亡絕後代亡」、「恁貪心霸佔財物要報應」、「欠錢要還錢
    來」、「欠錢就是要還錢來」等文字。被告並將其上書寫「
    鄧善之恁會生癌爛腸肚」、「鄧仔林玉你會爛腸肚夭寿托屎
    漣」、「恁霸佔不該得的錢會絕後代」等內容之冥紙浮貼在
    系爭住處之門板及門柱。被告行為涉犯刑法第310條第2項之
    加重誹謗及同法第309條第1項之公然侮辱等罪嫌。從形式上
    觀察，自訴人自訴被告之犯罪事實如皆成罪，與前案判處被
    告所犯致令他人物品不堪用罪，具有想像競合犯之裁判上一
    罪關係，而為同一案件。則自訴人係就已由檢察官起訴，並
    經本院以前案判決之同一案件，在同一法院重行提起自訴。
    依上開說明，本件自訴於法未合，爰不經言詞辯論，逕為諭
    知不受理之判決。
(三)告訴乃論之罪，未經告訴者，即非法院所得受理審判。本案
    自訴人即前案告訴人於前案偵查時，僅就被告於109年6月3
    日，在系爭住處門口之門板書寫文字，及在系爭住處門口之
    門板及門柱張貼冥紙涉嫌毀損、恐嚇罪嫌提出告訴，並未向
    偵查機關申告請求訴追上開自訴意旨所稱被告所涉加重誹謗
    及公然侮辱罪嫌，則本院於前案自不得就該部分被告所涉加
    重誹謗及公然侮辱罪嫌予以審理論斷，併此敘明。
據上論斷，應依刑事訴訟法第343條、第303條第2款、第307 條
，判決如主文。
中　　華　　民　　國　 110　　年　　3 　　月　　31　  日
                  刑事第三庭    法  官  林慧欣
以上正本證明與原本無異。　　　　　　　　　
如不服本判決應於收受判決後20日內向本院提出上訴書狀，並應
敘述具體理由。其未敘述上訴理由者，應於上訴期間屆滿後20日
內向本院補提理由書( 均須按他造當事人之人數附繕本) 「切勿
逕送上級法院」。
中　　華　　民　　國　　110 　年　　3 　　月　　31　　日
                                書記官  楊雅芳